【裁判字號】    89,自,89
【裁判日期】    890504
【裁判案由】    詐欺
【裁判全文】
臺灣板橋地方法院刑事裁定                            八十九年度自字第八九號
    自  訴  人  乙○○
    被      告  甲○○
右列被告因詐欺案件，經自訴人提起自訴，本院裁定如左：
    主  文
自訴駁回。
    理  由
一、按法院或受命法官於自訴案件第一次審判期日前訊問及調查結果，如認為案件有
    刑事訴訟法第二百五十二條至第二百五十四條之情形者，得以裁定駁回自訴，同
    法第三百二十六條第三項定有明文。
二、自訴意旨略以：被告甲○○明知經濟發生困難，無力償還，竟於民國八十七年三
    月間，在台北縣板橋市○○路○段三七巷三一號一樓，佯稱進貨需要錢，向自訴
    人乙○○借款新台幣（下同）五萬元，並交付支票一紙，約定八十七年四月中旬
    還款，自訴人始借款予被告，後上開支票竟遭退票，自訴人多次向被告催討，被
    告遂簽發面額七萬元、到期日為八十七年五月一日之本票予自訴人，然迄今均未
    償還，並避不見面，因認被告涉有詐欺罪嫌云云。
三、按刑法第三百三十九條第一項詐欺取財罪之成立，須以意圖為自己或第三人不法
    所有，以詐術使人將本人或第三人之物交付為要件，且被詐欺人因其詐術而陷於
    錯誤，若其所用方法不能認為詐術，亦不致使人陷於錯誤，即不構成該罪，最高
    法院著有四十六年台上字第二六０號判例可資參照。
四、訊據被告甲○○雖坦承有向自訴人借款五萬元之事實，惟否認有詐欺犯行，辯稱
    ：係因別案遭羈押，出獄後找不到自訴人，始無法還款等語。經查被告係於八十
    七年十二月十五日入監，八十八年四月二十日出監，有本院法務部在監在押資料
    表一紙附卷可參。而被告向自訴人借款所交付支票之發票日係八十七年五月一日
    之事實，有支票影本一紙在卷可參，是被告於應還款之日期並未在押。惟被告向
    自訴人借款時，係稱進貨需要錢，很困難，並裝的很可憐，自訴人始基於朋友情
    誼借錢予被告等情，業據自訴人陳述綦詳。自訴人並陳稱：被告或被告家人當時
    係經營文具店，其認被告借款應係為進一般文具用品等語。而被告亦供稱：當時
    有開文具店，現已頂給別人，已不記得當時借錢的理由等語。自訴人既知被告係
    經營文具店，被告於借款時亦向自訴人言明經濟已有困難，則被告並無施用詐欺
    使自訴人陷於錯誤，而交付借款之行為。縱事後被告未依約還款，並避不見面，
    亦不能以之認定被告於借款之初即有借款不還之不法所有之意圖。又被告事後已
    與自訴人達成和解，自訴人並具狀撤回自訴等情，亦有自訴申請撤銷狀一份在卷
    可稽（詐欺罪非告訴或請求乃論之罪，依法自訴人不得撤回自訴）。此外，復查
    無其他積極證據，足證被告有自訴人所訴之詐欺之犯行，應認被告犯罪嫌疑不足
    ，爰依刑事訴訟法第三百二十六條第三項，裁定駁回自訴。
據上論斷，應依刑事訴訟法第三百二十六條第三項、第二百五十二條第十款，裁定如
主文。
中      華      民      國    八十九    年      五      月      四      日
                                臺灣板橋地方法院刑事第五庭
                                    法  官  李世華
右正本證明與原本無異
如不服本裁定應於送達後五日內向本院提出抗告狀
                                    書記官  卓聖智
中      華      民      國    八十九    年      五      月      六      日


司法院資訊處製作；財團法人民間司法改革基金會備份。
